【裁判字號】    99,上訴,1659
【裁判日期】    991206
【裁判案由】    毒品危害防制條例
【裁判全文】
臺灣高等法院高雄分院刑事判決        99年度上訴字第1659號
上  訴  人  臺灣高雄地方法院檢察署檢察官
被      告  蔡小萍
上列上訴人因被告毒品危害防制條例案件，不服臺灣高雄地方法
院99年度審訴字第2578號中華民國99年8 月25日第一審判決（起
訴案號：臺灣高雄地方法院檢察署99年度毒偵字第3283號），提
起上訴，本院判決如下：
     主  文
上訴駁回。
     理  由
一、按不服地方法院之第一審判決而上訴者，須提出上訴書狀，
    並應敘述具體理由，上訴書狀未敘述上訴理由者，應於上訴
    期間屆滿後20日內補提理由書於原審法院。逾期未補提者，
    原審法院應定期間先命補正。但上訴書狀已敘述理由，惟所
    敘述者非屬具體理由，則屬不符上訴之法定程式，由第二審
    法院以其上訴不合法律上程式，判決駁回，不生定期命補正
    之問題，刑事訴訟法第350 條第1 項、第361 條、第362 條
    、第367 條定有明文。
二、按上開所稱具體理由，係指須就不服之判決為具體之指摘而
    言，如僅泛稱原判決認事用法不當或採證違法、判決不公等
    ，均非具體理由（法院辦理刑事訴訟案件應行注意事項第16
    2 點參照）；復按所謂具體理由，必係依據卷內既有訴訟資
    料或提出新事證，指摘或表明第一審判決有何採證認事、用
    法或量刑等足以影響判決本旨之不當或違法，而構成應予撤
    銷之具體事由，始克當之（例如：依憑證據法則具體指出所
    採證據何以不具證據能力，或依憑卷證資料，明確指出所為
    證據證明力之判斷如何違背經驗、論理法則）；倘僅泛言原
    判決認定事實錯誤、違背法令、量刑失之過重或輕縱，而未
    依上揭意旨指出具體事由，或形式上雖已指出具體事由，然
    該事由縱使屬實，亦不足以認為原判決有何不當或違法者（
    例如：對不具有調查必要性之證據，法院未依聲請調查亦未
    說明理由，或援用證據不當，但除去該證據仍應為同一事實
    之認定），皆難謂係具體理由，俾與第二審上訴制度旨在請
    求第二審法院撤銷、變更第一審不當或違法之判決，以實現
    個案救濟之立法目的相契合，並節制濫行上訴」（最高法院
    97年度台上字第892 號判決意旨參照）。是如上訴理由書狀
    並未依據卷內訴訟資料，具體指摘原判決認事用法有何違法
    或不當之情形，即屬上訴未敘述具體理由。
三、被告蔡小萍因犯毒品危害防制條例第10條第1 項之施用第一
    級毒品罪、同條例第10條第2 項之施用第二級毒品罪，經原
    審判決被告各有期徒刑8 月、5 月，及定應執行刑為有期徒
    刑1 年在案。嗣經原審公訴人於99年9 月13日提起上訴，上
    訴書所載之上訴理由略以：被告前於94年間，經臺灣臺南地
    方法院以94年度訴字第1420號施用第一級、第二級毒品案件
    ，分別判處有期徒刑10月及6 月確定，復於96年7 月16日執
    行完畢出監。隨即於99年3 月25日、26日，分別再犯本件施
    用第一級、第二級毒品案件，足見被告已成癮，且毒癮非輕
    ，前次審判就被告所犯施用第一級、第二級毒品罪部分，所
    處刑期無法達成矯治之效，但本件竟僅判處被告有期徒刑8
    月及5 月，顯輕於上次所處之刑，更難期待達刑罰之目的，
    量刑實有欠妥當，請撤銷原判決，另判處適當之刑等語。
四、按關於刑之量定，係實體法上賦予法院得為自由裁量之事項
    ，倘其未有逾越法律所規定之範圍，或濫用其權限，即不得
    任意指摘為違法（最高法院75年台上字第7033號判例要旨足
    參）。原判決審酌被告蔡小萍前經觀察勒戒、強制戒治及法
    院判刑且執行完畢，復犯本件犯行，足見其惡習已深，未能
    體悟施用毒品對自己、家人造成之傷害及社會之負擔，自屬
    可議；另念其犯後坦承犯行，及施用毒品本質上係屬戕害自
    身健康之行為，尚未直接危害他人，反社會性程度應屬較低
    等一切情狀，量處如上所示之刑及定其應執行刑。經核尚屬
    允當，於法並無不合。
五、原審公訴人上訴意旨形式上雖陳上情，然按量刑之輕重，係
    屬事實審法院得依職權自由裁量之事項，苟已斟酌刑法第57
    條各款所列情狀，而未逾越法定刑度，不得遽指為違法（最
    高法院85年度台上字第2699號判決要旨參照）。本件上訴意
    旨雖舉被告蔡小萍於94年間之施用第一級、第二級毒品案件
    ，經臺灣臺南地方法院94年度訴字第1420號判處有期徒刑10
    月、6 月之量刑情形為據，但觀諸被告於上開前案係於近半
    年期間，連續施用第一、二級毒品多次，此有上開前案刑事
    判決足佐，相較被告於本件案情（施用第一、二級毒品各1
    次）自屬情節為重，則上訴意旨執此作為指摘原審量刑過輕
    之理由，自屬無據；又科刑時應以行為人之責任為基礎，並
    審酌一切情狀，尤應注意下列事項，為科刑輕重之標準：「
    一、犯罪之動機、目的。二、犯罪時所受之刺激。三、犯罪
    之手段。四、犯罪行為人之生活狀況。五、犯罪行為人之品
    行。六、犯罪行為人之智識程度。七、犯罪行為人與被害人
    之關係。八、犯罪行為人違反義務之程度。九、犯罪所生之
    危險或損害。十、犯罪後之態度。」刑法第57條定有明文，
    本件量刑部分，原判決業已審及被告品行（前科紀錄），犯
    罪所生之危險或損害（戕害自身健康，及對家人造成之傷害
    及社會之負擔）、犯後態度（坦承犯行）等，自屬已就刑法
    第57 條 所列多款情狀審酌，核無有何違反比例及平等原則
    之情。
六、綜上所述，本件難認原判決關於被告量刑之自由裁量行使，
    有何未合乎法律之目的，違背內部性界限，而屬權利濫用之
    違法，或違反比例原則、平等原則、公平正義等法則，原判
    決量刑所為論斷，核無違法之情形存在（最高法院98年度台
    上字第1210號判決要旨足參）。原審公訴人亦未於上訴期間
    屆滿後之20日內（原審公訴人於99年9 月2 日收受原審判決
    ，見原審卷第52頁），再補提其他上訴具體理由，則本件上
    訴理由形式上雖陳上情，然與刑事訴訟法第361 條第2 項所
    稱「具體理由」仍非相當，依上開說明，足認本件上訴違背
    法律上之程式，爰不經言詞辯論，逕行判決駁回本件上訴。
據上論斷，應依刑事訴訟法第367 條前段、第372 條，判決如主
文。
中    華    民    國    99    年    12    月    6     日
                  刑事第三庭    審判長法  官  莊崑山
                                      法  官  唐照明
                                      法  官  張意聰
以上正本證明與原本無異。
本判決關於施用第二級毒品部分，不得上訴。
如不服本判決施用第一級毒品部分，應於收受本判決後10日內向
本院提出上訴書狀，其未敘述上訴理由者，並得於提起上訴後10
日內向本院補提理由書狀（均須按他造當事人之人數附繕本）「
切勿逕送上級法院」。
中    華    民    國    99    年    12    月    6     日
                                      書記官  陳金卿

司法院資訊處製作；財團法人民間司法改革基金會備份。
